【裁判字號】    97,抗,163
【裁判日期】    970616
【裁判案由】    返還擔保金
【裁判全文】
臺灣高等法院高雄分院民事裁定           97年度抗字第163號
抗  告  人  甲○○
上列抗告人因與相對人高雄市農會間返還擔保金事件，對於民國
97年5 月13日臺灣高雄地方法院97年度審聲字第296 號所為裁定
提起抗告，本院裁定如下：
    主  文
抗告駁回。
抗告訴訟費用由抗告人負擔。
    理  由
一、抗告意旨略以：相對人前曾對伊聲請假扣押，經原審法院裁
    定准許，伊提起抗告，經鈞院廢棄原裁定，駁回相對人之聲
    請確定。惟相對人以存證信函催告伊於20日內行使權利，與
    法律規定催告應定20日以上之期間不符，且該存證信函內容
    表明相對人撤回假扣押，亦與實際係遭法院裁定駁回相異，
    該催告不合法，不生催告之效力，伊已向相對人以存證信函
    請求提出解決方案，相對人自不得據以聲請發還擔保金，原
    裁定竟准予發還，尚有未合，爰請求廢棄原裁定等語。
二、按訴訟終結後，供擔保人證明已定20日以上之期間，催告受
    擔保利益人行使權利而未行使者，法院應依供擔保人之聲請
    ，以裁定命返還其提存物；此規定於其他依法令供訴訟上之
    擔保者準用之，民事訴訟法第104 條第1 項第3 款、第106
    條定有明文。又所謂訴訟終結，在因假扣押或假處分所供擔
    保之場合，因該擔保係為保障受擔保利益人因假扣押或假處
    分所受損害而設，倘執行法院已依假扣押或假處分裁定為假
    扣押或假處分之執行，則在執行法院撤銷執行程序前，受擔
    保利益人所受損害仍可能繼續發生，損害額既未確定，自難
    強令其行使權利，故必待假扣押或假處分之執行程序已撤銷
    ，始得謂為訴訟終結（最高法院91年度台抗字第490 號裁定
    可參）。經查，相對人前向原審法院對抗告人聲請假扣押，
    經原審法院以96年度裁全字第11741 號裁定准許，相對人乃
    依該裁定為擔保假扣押，曾提供合作金庫銀行93年度第1 期
    次順位金融債券面額新臺幣（下同）100 萬元3 紙（號碼93
    S130338 、93S130339 、93S130346 ，附息票4~6 期），共
    計300 萬元為擔保金，並以原審法院96年度存字第6817號提
    存事件提存在案。惟該事件於相對人提供擔保並聲請強制執
    行後，經抗告人就原審法院96年度裁全字第11741 號裁定提
    起抗告，由本院以96年度抗字第385 號裁定予以廢棄，並駁
    回相對人之假扣押聲請，執行法院乃據之撤銷執行程序（原
    審法院96年度執全字第5722號）而告終結等情，業據相對人
    提出原審法院97年度裁全聲字第85號裁定暨確定證明書、96
    年度存字第6817號提存書等件為證（原審卷第4 至6 頁），
    且經原法院依職權調閱上開提存事件卷宗、保全程序事件卷
    宗核閱屬實，堪信為真，上開假扣押執行程序自應為終結。
三、次按民事訴訟法第104 條第1 項第3 款所規定之20日期間，
    供擔保人於催告時所定者雖未滿該20日，但至法院為裁定時
    已滿20日，而受擔保利益人仍未行使權者，法院仍應裁定命
    將提存物或保證書返還於供擔保人（最高法院69年度台抗字
    第507 號裁定可參）；另民事訴訟法第104 條第1 項第3 款
    所謂「受擔保利益人行使權利」，係指向法院起訴或為與起
    訴相同效果之訴訟行為（如聲請調解或聲請發支付命令）而
    言（最高法院80年台抗字第413 號判例參照），僅以言詞或
    存證信函催告請求，尚難謂已行使權利。本件相對人於假扣
    押程序終結後，以存證信函催告抗告人於20日內行使權利，
    而抗告人於民國97年2 月19日收受後，迄今仍未行使等情，
    此經相對人提出存證信函暨掛號郵件收件回執等件為憑，並
    有原審法院民事紀錄科查詢表在卷可稽（原審卷第7 、8 頁
    ）。是相對人所定催告期間雖未滿20日，惟迄已滿20日，抗
    告人僅以存證信函通知相對人，自不得認已合法行使權利。
    又相對人所發之存證信函雖以「台端（即抗告人）與本會（
    即相對人）間因清償借款涉訟，前蒙高雄地方法院96年度裁
    全字第11741 號民事裁定准以相當新台幣參佰萬元正之債票
    提供擔保後，對於台端之財產扣押，並以96年度存字第6817
    號提存書提存債票後執行，今本案業已撤回，查封物亦已啟
    封……」等語（原審卷第7 頁），其內容所稱相對人聲請假
    扣押業已撤回，與實際上應為法院裁定駁回其聲請尚有不符
    ，惟該存證信函已表明聲請假扣押及提存擔保金之案號，抗
    告人足以推知相對人催告之內容，故上開誤載並不影響催告
    之效力，抗告人經催告後迄未行使其權利，是相對人聲請返
    還擔保金，尚無不合，自應准許。
四、綜上所述，抗告人以相對人催告不合法，不生催告之效力，
    其以存證信函請求相對人提出解決方案云云，洵屬無據，自
    無可採，從而，抗告人於假扣押程序終結後，經相對人定期
    催告其行使權利，迄未合法行使，原裁定准許發還擔保金，
    並無違誤，抗告意旨求予廢棄，為無理由，應予駁回。
據上論結，本件抗告為無理由，依民事訴訟法第495 條之1 第1
項、第449 條第1 項、第95條、第78條，裁定如主文。
中    華    民    國    97    年    6     月    16    日
                            民事第五庭
                                審判長法官  蔡明宛
                                法      官  曾錦昌
                                法      官  魏式璧
以上正本證明與原本無異。
如不服本裁定應於送達後10日內向本院提出再抗告狀 (並按他造
當事人之人數附繕本)， 並繳納再抗告費新臺幣1000 元。
再為抗告應以適用法規顯有錯誤為理由，並經本院之許可，該許
可以原裁定所涉及之法律見解具有原則上之重要性者為限，並委
任律師為代理人。
中    華    民    國    97    年    6     月    16    日
                                書  記  官  林明威
附註：
抗告人之配偶、三親等內之血親、二親等內之姻親，或抗告人為
法人、中央或地方機關時，其所屬專任人員具有律師資格並經法
院認適當者，亦得為第三審代理人。
抗告人或其法定代理人具有律師資格者及前項情形，應於提起抗
告或委任時釋明之。


司法院資訊處製作；財團法人民間司法改革基金會備份。
